臺灣嘉義地方法院刑事判決
109年度交訴字第99號
公  訴  人  臺灣嘉義地方檢察署檢察官
被      告  許重雄



上列被告過失致死案件，經檢察官提起公訴（109 年度偵字第10
120 號），本院改依簡式審判程序，判決如下：
    主    文
許重雄犯過失致人於死罪，處有期徒刑陸月，如易科罰金，以新
臺幣壹仟元折算壹日。
    犯罪事實
一、許重雄考領有普通小型車駕駛執照，於民國109 年11月2 日
    9 時10分許，駕駛車牌號碼000-0000之自用小客車，沿嘉義
    縣中埔鄉和美村中山路5 段之內側車道，由東往西行駛，途
    經該路段804 號旁巷口之無號誌交叉路口時，本應注意行經
    無號誌之交岔路口應減速慢行，作隨時停車之準備，及注意
    車前狀況，並隨時採取必要之安全措施，而依當時天候晴、
　　日間自然光線，柏油路面乾燥、無缺陷、無障礙物、視距良
    好，客觀上並無不能注意之情況，且依其智識、能力皆無不
    能注意之情事，竟疏未注意上述貿然前行，適有林吳秀英自
    該路段804 號旁巷口由北往南步行，亦疏未注意有行人穿越
    道在100 公尺範圍內需遵守通過，擅貿然直行穿越中山路，
    雙方因前述過失，許重雄迨見林吳秀英穿越道路走至內側車
    道，避煞不及而直接撞擊林吳秀英倒地，致受有胸骨等多處
    骨折、到醫院前心肺停止，經急救至同日10時許仍不治死亡
　　。許重雄於駕車肇事後，對於有偵查犯罪權限之公務員尚未
    發覺犯罪前，主動向到場處理之嘉義縣警察局中埔分局交通
    事故處理處理小組警員余國棟當場承認其為肇事者，自首而
    接受裁判。
二、案經臺灣嘉義地方檢察署檢察官據報相驗後簽分偵查起訴。
    理    由
一、本件被告所犯係死刑、無期徒刑、最輕本刑為3 年以上有期
    徒刑以外之罪，其於準備程序就前揭被訴事實為有罪之陳述
　　，經受命法官告知簡式審判程序之旨，並聽取被告及公訴人
    之意見後，本院認無不得或不宜改依簡式審判程序進行之情
    形，爰依刑事訴訟法第273 條之1 第1 項規定，裁定本件由
    受命法官獨任進行簡式審判程序，合先敘明。
二、被告於偵、審中對於上揭時、地，駕車行經無號誌交岔路口
　　疏未注意減速及車前狀況（如車鑑報告所載），而撞及步行
    穿越之行人林吳秀英，致送醫不治等事實自白不諱，坦承其
    駕車行為確有過失，復有嘉義縣警察局中埔分局道路交通事
    故現場圖、道路交通事故調查報告表㈠㈡、照片黏貼紀錄表
　　、天主教聖馬爾定醫院乙種診斷證明書、車號查詢汽車車籍
    （AVK-2903）與駕駛人資料、相驗屍體證明書暨檢驗報告書
    （含照片）等在卷可稽（見相卷第29-33 頁、第37-44 頁、
　　第49頁、第61-62 頁、第75-97 頁、第101-113 頁，監視器
    光碟在存放袋內）。是由上開卷附之補強證據，已足資擔保
    被告上開任意性自白之真實性。又按行經無號誌之交岔路口
　　，應減速慢行，作隨時停車之準備；汽車行駛時，駕駛人應
    注意車前狀況，並隨時採取必要之安全措施，道路交通安全
    規則第93條第1 項第2 款、第94條第3 項分別定有明文。依
    前揭道路交通事故調查報告表㈠及照片所示，本件交通事故
    發生地點在中山路5 段804 號前之無號誌交叉路口，該路段
    道路平直，並無轉折之彎路，且事發當時天候晴、日間自然
    光線、柏油路面乾燥、無缺陷、無障礙物、視距良好等客觀
    情形，又被告於事故發生後經警檢測其酒精濃度為0 mg/l，
    有卷附道路交通事故當事人酒精測定紀錄表1 份可考（見相
    卷第45頁），其為警詢問時可清楚明確陳述行車路線、事發
    狀況等情，其智識能力及當時意識清楚情形均無不能注意之
    情事，故被告駕車行經該路段未注意減速及車前狀況之行為
    確有過失，至為灼然。甚且交通部公路總局嘉義區監理所嘉
    雲區車輛行車事故鑑定會亦認為被告有上開過失，為「肇事
    次因」一節，有鑑定意見書1 份在卷可憑（嘉雲區0000000
　　案，見院卷第22-25 頁）。另按行人穿越道路，設有行人穿
    越道者，必須經由行人穿越道穿越，不得在其100 公尺範圍
    內穿越道路，道路交通安全規則第134 條第1 款定有明文。
    則被害人林吳秀英在100 公尺內有行人穿越道，穿越路口未
    行走，且未看清左右有無來車，固有過失（前揭鑑定意見書
    認此乃「肇事主因」），然縱使被害人係肇事主因，但尚不
    能因此解免被告應負之過失責任，一併敘明。本件被告上述
    過失行為與被害人之死亡結果間確具有相當因果關係，事證
    明確，洵堪認定，應依法論科。
三、論罪科刑：
  ㈠核被告所為，係犯刑法第276 條之過失致死罪。而被告於65
    年10月8 日合法考領普通小型車駕駛執照後，迄106 年7 月
    1 日前已年滿75歲，符合道路交通安全規則第52條之2 第2
　　項之規定，其已領有之駕駛執照有效期間屆滿後，仍屬有效
　　，並得免換發之，且於本件事故發生前，既未曾申請換照而
    需每滿3 年重新換發，亦未受違規記點或吊扣駕駛執照處分
　　，故本件事故發生時，被告之駕照仍屬有效，一併敘明（參
    相卷第62頁；院卷第91頁、第99頁）。　　
  ㈡本件車禍發生後，報案人或勤指中心轉來資料未報明肇事人
    姓名，嘉義縣警察局中埔分局交通事故處理小組警員余國棟
    前往現場處理時，並不知肇事者為何人，被告在場主動向其
    坦承為肇事駕駛人乙情，此有嘉義縣警察局中埔分局交通分
    隊道路交通事故肇事人自首情形紀錄表1 紙附卷可參（見相
    卷第47頁），故在有偵查權限之警員到現場處理前，警員既
    不知犯罪人為何人，仍屬未發覺之罪，而被告對於該未發覺
    之罪主動坦承其係行為人，且到庭表明願受裁判，爰依刑法
    第62條前段規定減輕其刑。　　
  ㈢爰審酌被告係合法考領駕照之駕駛人，其駕車行經路口疏未
    注意減速及車前狀況，不慎撞及步行穿越道路之被害人致死
　　，過失究非如故意行為惡性重大，考量本件事故肇生主因係
    被害人一方，又被告犯後坦認犯行之態度，以及強制險部分
    已給付（見院卷第15頁保單查詢資料、第19頁本院公務電話
    紀錄表），至兩造間就其餘賠償未能達成調解（見院卷第41
    頁），充其量僅屬民事爭議，自難以被告未能與被害人家屬
    成立調解為由，一律從重量處，並斟酌被害人家屬之意見（
    參院卷第85頁），兼衡被告現已年屆8 旬、個人智識程度
　　、經濟與生活狀況（參個人戶籍資料查詢結果、院卷第86頁
    審理筆錄所載）等一切情狀，量處如主文所示之刑，併諭知
    易科罰金之折算標準。 
據上論斷，應依刑事訴訟法第273 條之1 第1 項、第299 條第1
項前段，刑法第276 條、第62條前段、第41條第1 項前段，刑法
施行法第1 條之1 第1 項，判決如主文。
本案經檢察官陳昭廷偵查起訴，由檢察官林俊良到庭實行公訴。
中　　華　　民　　國　　110 　年　　4 　　月　　28　　日
                  刑事第二庭      法  官  王品惠
以上正本證明與原本無異。
如不服本判決應於收受送達後20日內向本院提出上訴書狀，並應
敘述具體理由；如未敘述上訴理由者，應於上訴期間屆滿後20日
內向本院補提理由書（均須按他造當事人之人數附繕本）「切勿
逕送上級法院」。
告訴人或被害人對於判決如有不服具備理由請求檢察官上訴者，
其上訴期間之計算係以檢察官收受判決正本之日期為準。
中　　華　　民　　國　　110 　年　　4 　　月　　28　　日
                                  書記官  黃亭嘉
附錄本案所犯法條：
中華民國刑法第276 條（過失致死罪）
因過失致人於死者，處5 年以下有期徒刑、拘役或50萬元以下罰
金。